最高法院刑事判決　　　　　　　　　　　　　　　九十三年度台上字第六０八八號
　　上　訴　人　甲○○
　　選任辯護人　簡承佑律師
右上訴人因貪污案件，不服台灣高等法院台南分院中華民國九十三年七月二十八日第
二審更審判決（九十三年度上更(一)字第五八號，起訴案號：台灣嘉義地方法院檢察署
八十九年度偵字第三三七五號），提起上訴，本院判決如左：
    主  文
原判決撤銷，發回台灣高等法院台南分院。
    理  由
本件原判決認定韋硯工程有限公司（下稱韋硯公司）取得雲林縣斗六市○○段三一一
之六、三○七之三十號土地之開採許可後，其實際負責人甘宗文及前任負責人鄧吉平
（以上二人另案處理）認該公司之運輸車隊於土石開採期間，常因超載而遭雲林縣警
察局斗南分局古坑分駐所、東和派出所、永光派出所之員警取締舉發。竟僱用前雲林
縣古坑鄉鄉民代表會代表即上訴人甲○○擔任韋硯公司之公關，其三人基於共同行求
賄賂之概括犯意聯絡。由韋硯公司於民國八十七年七月二十九日，提供現金新台幣（
下同）九萬元，交由上訴人連續前往前開古坑分駐所、東和派出所、永光派出所，利
用與員警泡茶閒聊時，向各單位員警分別行求賄賂四萬元、二萬六千元及二萬四千元
，希望員警不取締韋硯公司載運土石之車輛。惟均遭上開單位之員警拒絕而未果，上
訴人乃將上開欲行賄之款項返還韋硯公司等情。因而撤銷第一審判決，改判論處上訴
人未具依據法令從事公務人員之身分，共同連續對於依據法令從事公務之人員，關於
違背職務之行為，行求賄賂罪刑，固非無見。
惟查：(一)事實審法院依職權調查所得之證據，如其內容或對同一待證事實之價值不相
一致時，自應依論理及經驗法則加以取捨，形成心證，於判決書之理由欄內詳予說明
，以憑認定事實；否則，如就此等證據未加取捨，全部採為認定犯罪事實之依據，而
未說明理由，即有證據上理由矛盾及理由不備之違法。原判決以上訴人於嘉義縣調查
站、偵查中、第一審及原審前審之供述，作為上訴人曾前往上開古坑分駐所、東和派
出所、永光派出所，利用與員警泡茶閒聊時，連續著手向各單位員警分別行求賄賂前
揭現金，希望員警不取締韋硯公司載運土石之車輛，惟均遭上開單位之員警拒絕而未
果之憑據（見原判決理由一之(一)）。然依原判決所載，及稽之卷內資料，上訴人於嘉
義縣調查站係供稱：「當時韋硯公司要求指示我分別向東和派出所行賄二萬六千元、
向古坑分駐所行賄四萬元、向永光派出所行賄二萬四千元，經我具領各該款項後，『
準備』進行行賄事宜」；「我於向韋硯公司支領各該款項之後，隨即分別持該等款項
親赴各該警方單位找『單位主管』，表態要求各該警察單位不要取締韋硯公司之違規
車輛，並『擬』進行賄賂，惟行賄行為都被各該警方單位拒絕，無功而返」等情（見
原審上訴卷第三九、四十頁、原判決第三頁第六至十行）。似謂當時上訴人係擬向前
揭警察單位之「單位主管」行求賄賂。但原判決理由一之(三)內，另依各該警察單位之
主管廖火振、沈合得、蔡昭清所供，謂並不能證實上訴人曾向各該「單位主管」行賄
（見原判決第六頁第十二至十五行）。據此以觀，原判決理由欄前後就該部分之敘述
，難謂適合。再者，上訴人於原審之前審，經訊以：「你是否有向他們（指員警）說
公司有領九萬元出來，有這個（指行賄）意願，但是他們不要」﹖答稱：「意思是看
他們裡面有欠什麼東西，看買什麼東西或設備裡面」；「我的意思是裡面有無欠什麼
東西，公司有這政策，他們也不知道我帶錢去，這政策只有知道」等情（見原審上訴
卷第七五頁、原判決第五頁第二至四行）。由上訴人於原審之前審之斯項供述以觀，
如何謂其已著手向員警行求賄賂前揭現金。其所為僅止於預備行賄，抑已具體進行行
求賄賂之行為尚非無疑。則上訴人主張傳訊當時與其泡茶閒聊之員警查明，尚非全然
無據。而原判決就上開各情究竟應如何取捨，既未於理由內詳予說明論斷，復併採為
認定上訴人有前揭犯行之憑據，難謂無證據上理由矛盾及理由不備之違誤。且未傳訊
當時與上訴人泡茶閒聊之員警詳查究明，復未說明不予傳訊之理由，亦欠允洽。(二)上
訴人行為後，貪污治罪條例雖於九十二年二月六日經修正公布，然其中第十一條第一
項之條文內容未經修正，何以有刑法第二條第一項前段之適用，原判決未詳予闡述，
而逕謂有該條項之適用，要屬理由不備。以上或為上訴意旨所指摘，或為本院得依職
權調查之事項，應認原判決有撤銷發回更審之原因。
據上論結，應依刑事訴訟法第三百九十七條、第四百零一條，判決如主文。
中　　　華　　　民　　　國　　九十三　　年　　 十一 　　月　　 十八 　　日
                              最高法院刑事第六庭
                                  審判長法官  吳　雄　銘
                                        法官  池　啟　明
                                        法官  石　木　欽
                                        法官  郭　毓　洲
                                        法官  吳　三　龍
      右正本證明與原本無異
                                              書  記  官
中　　　華　　　民　　　國　　九十三　　年　　 十一 　　月　　二十三　　日
                                                                        Ｅ
